臺灣高雄地方法院刑事判決　　　　　　　93年度訴字第1565號
公　訴　人　臺灣高雄地方法院檢察署檢察官
被　　　告　戊○○
被　　　告　己○○
上二人共同
指定辯護人　本院公設辯護人辛○○
上列被告等因違反毒品危害防制條例案件，經檢察官提起公訴（
92 年 度偵字第10593 號），本院判決如下：
    主  文
戊○○、己○○均無罪。
    理  由
一、公訴意旨略以：被告戊○○、己○○共同基於販賣第一級毒
    品海洛因之概括犯意，自民國92年間起，多次販賣海洛因供
    壬○○施用。嗣於同年5 月15日晚間5 時許，壬○○撥打00
    00000000號行動電話予戊○○、己○○聯絡後，相約在高雄
    縣湖內鄉○○路○段227 號後面路口交易海洛因毒品，戊○○與己○○2 人駕駛ZJ-4165 號自小客車依約前去交易時，
    經警當場查獲，並扣得海洛因2包、內含海洛因之注射針筒1
    支、橡皮管1 條、空夾鏈袋50個、注射針筒3 支、手機3 支
    及ZJ-4165 號自小客車1 輛，因認被告2 人均涉犯毒品危害
    防制條例第4 條第1 項之販賣第一級毒品罪。
二、按犯罪事實應依證據認定之，無證據不得認定犯罪事實，不
    能證明被告犯罪或其行為不罰者，應諭知無罪之判決，刑事
    訴訟法第154 條第2 項及第301 條第1 項分別定有明文。又
    被告之自白，不可作為認定有罪判決之唯一依據，仍應調查
    其他證據，以察其是否與事實相符，刑事訴訟法第156 條第
    2 項亦有明文。再者，被告否認犯罪事實所持之辯解，縱屬
    不能成立，但如無積極證據足以證明其犯罪行為，自不能以
    推測或擬制之方法，以為裁判基礎（最高法院78年台上字第
    1981號判決意旨參照）。次按依刑事訴訟法第161 條第1項
    之規定：檢察官就被告犯罪事實，應負舉證責任，並指出證
    明之方法。因此，檢察官對於起訴之犯罪事實，應負提出證
    據及說服之實質舉證責任。倘檢察官所提出之證據，不足為
    被告有罪之積極證明，或其指出證明之方法，無從說服法院
    以形成被告有罪之心證，基於無罪推定之原則，自應為被告
    無罪判決之諭知（最高法院92年台上字第128 號判例要旨足
    參）。
三、訊據被告2 人固均承認92年5 月15日駕駛ZJ-4165 號自小客
    車，在高雄縣湖內鄉○○路○段227 號後方路口為警查獲，
    且在被告己○○身上查獲海洛因2 包及注射針筒3 支，在ZJ
    -4165 號自小客車上查獲橡皮管1 條、夾鏈袋50個、含海洛
    因之注射針筒1 支、手機3 支等物之事實，然均堅決否認有
    販賣海洛因之犯行，被告戊○○辯稱：當天壬○○打電話給
    伊說要到高雄，所以與之約在高雄縣湖內鄉○○路○段小騎
    士炸雞店附近碰面，並非要與壬○○交易毒品之語。被告己○○則辯稱伊與壬○○不太認識，案發之日李某說要請伊吃
    東西，所以伊才在路竹某便利商店搭乘李某所駕之車，到案
    發地點就被警方查獲之語。
四、本件公訴人認被告2 人涉犯毒品危害防制條例第4 條第1 項
    之罪，係以下列證據為論斷之依據：(1)、警卷編號1 至10相
    片：證明警方現場查獲情形。(2)、警卷編號11至21相片及扣
    案證物：證明查獲之扣案證物。(3)、法務部調查局鑑驗通知
    書：證明扣案之白色粉末確實為第一級毒品海洛因。(4)、證
    人壬○○於警詢中之證述：證明被告2 人販賣毒品之事實。
    (5)、被告己○○於警詢中之供述：證明被告2 人有替綽號「
    阿妹」之庚○○外出交易毒品之事實。(6)、被告己○○於警
    詢中關於指認丙○○、庚○○之陳述：證明被告己○○從92
    年3 月間起有幫丙○○及庚○○販賣第一級毒品海洛因之事
    實。
五、茲就前開證據之證據能力分述如下：
(一)、就被告等於警詢之陳述是否出於其等自由意志部分：被告戊○○表示，伊遭逮捕後，經解送回警局途中，遭警察用拳頭
    毆打其腹部及胸部，並用腳踹伊上半身，在警局時又被警察
    脫光全身衣物並用黑布將伊眼睛罩起，用拳頭毆打伊全身，
    又被其中1人抓住腳，另1人則用鋁棒打伊腳底，且用手抓伊
    生殖器官，製作筆錄的員警嗣後並拿1 疊書打伊背部及頭部
    ，又用拳頭打伊頭部，印象中遭刑求之地點要上樓或下樓，
    地板上鋪有軟墊，故其在警詢中所為之陳述係遭警方刑求所
    為，非出於伊自由意志，並無證據能力等語。被告己○○則
    表示：伊在警詢及借提過程中都被不詳員警以黑布把將其臉
    部矇住並毆打其臉及頭部，並且用腳踢伊手，故其在警詢中
    所言，亦係遭警方刑求所為，非出於伊自由意志，應無證據
    能力。經查：
(1)、證人即負責製作被告戊○○警詢筆錄之警員乙○○與證人即
    負責製作被告己○○警詢筆錄之警員甲○○、癸○○於本院
    審理時均否認以前開不法方式對被告2 人取供，證人乙○○
    並表示，被告戊○○在警詢筆錄中並沒有特別承認毒品是由
    何人販賣給何人，況當時警方已查獲有相當證據足以證明被
    告2 人犯罪，所以不可能也沒有必要對其等施以強暴脅迫或
    以其他不法方式取供等語（見本院94年11月2 日審判筆錄第
    10頁以下）。又證人即警員丁○○於本院審理時亦證稱，伊
    為巡官，案發時有在現場觀察，負責分配工作給員警，員警
    製作筆錄時伊亦在場來回巡視，並沒有員警對被告等不法取
    供等語。並證稱警詢筆錄製作地點即台南縣警察局麻豆分局
    除了1 樓以外，有無其他偵訊場所，亦無鋪設軟墊或地毯的
    房間，分局內雖有地下室，但作為倉庫使用之語。
(2)、本院審諸本件被告遭逮捕之地點位於馬路邊，案發之時又係
    白天，員警有無必要甘冒遭不特定之路人目擊之風險，公然
    對被告2人刑求實非無疑，再以員警對被告2人製作警詢筆錄
    之地點既在偵訊室，除製作筆錄之員警與被告外尚有包括巡
    官在內之人在場，員警更無必要甘冒遭受處分之險，在所屬
    長官監視之下仍公然違法取供，況被告所描述遭刑求之場所
    ，亦與筆錄製作地點之客觀環境顯不相符，是其等前開抗辯
    是否足採，顯非無疑。
(3)、另審諸被告等為警查獲之時，持有甲基安非他命、注射針筒
    、夾鏈袋等物之事實，為被告所自承，且有警卷所附扣押物
    品清單可憑，員警又係依證人壬○○之證述，並由該證人陪
    同誘捕被告2 人，在此情況下，員警有否必要再以刑求之方
    式取得被告等之自白，亦非無疑。再參以被告己○○於同日
    檢察官訊問時、檢察官聲請羈押後本院訊問時，均未表示伊
    在警詢中遭警方刑求之事，被告戊○○於檢察官向本院聲請
    羈押時，雖曾向承辦法官表示伊遭警方刑求等語，然經法官
    當庭勘驗被告戊○○所稱遭刑求之部位，並未見有何傷痕（
    見本院92年度聲羈字第287 號卷92年5 月16日筆錄第5 頁）
    。又本院經檢察官之聲請向台灣高雄看守所調閱被告2 人為
    警查獲之日入所之體檢紀錄，亦顯示被告2 人於92年5 月16
    日入所時，均自承身體狀況良好無任何病痛，又經承辦人員
    檢視，其等之身體並無明顯外傷，有台灣高雄第二監獄收容
    人入所前受傷經過自述登記簿2 紙及台灣高雄看守所附設勒
    戒處所收容人健康檢查表、台灣高雄看守所被告健康檢查表
    各1 紙可憑，是被告關於其在案發現場及製作警詢筆錄時遭
    員警刑求之抗辯，非但與證人之陳述均不相符，亦與客觀之
    證據相左，並不足採。綜上，足認被告等之自白係出於其自
    由意志，應具有證據能力。
(二)、按被告以外之人於審判外之言詞或書面陳述，除法律有規定
    者外，不得作為證據；再下列文書，亦得為證據：1 、除顯
    有不可信之情況外，公務員職務上製作之紀錄文書、證明文
    書。2 、除顯有不可信之情況外，從事業務之人於業務上或
    通常業務過程所須製作之紀錄文書、證明文書。3 、除前2
    款之情形外，其他於可信之特別情況下所製作之文書，亦得
    為證據；又被告以外之人於審判外之陳述，雖不符刑事訴訟
    法第159 條之1 至第159 條之4 之規定，而經當事人於審判
    程序同意作為證據，法院審酌該言詞陳述或書面陳述作成時
    之情況，認為適當者，亦得為證據；另當事人、代理人或辯
    護人於法院調查證據時，知有第159 條第1 項不得為證據之
    情形，而未於言詞辯論終結前聲明異議者，視為有前項之同
    意，刑事訴訟法第159 條第1 項、第159 條之4 、第159 條
    之5 第1 項、第2 項分別定有明文。經查：
(1)、偵查卷所附法務部調查局針對扣案海洛因出具之鑑定通知書
    ：其性質上為被告以外之人於審判外所為之書面陳述，屬於
    傳聞證據，因該鑑定報告係移送機關即台南縣警察局麻豆分
    局委託法務部調查局鑑定之結果，該項鑑定非審判長、受命
    法官或檢察官依刑事訴訟法第198 條規定囑託該局所為之鑑
    定，故不屬於同法第206 條規定由鑑定人所出具之鑑定報告
    ，依刑事訴訟法第159 條第1 項規定，該等檢驗報告乃屬於
    傳聞證據；又因該等檢驗報告並非經常處於可受公開檢查（
    Public Inspection)狀態下所作成之文書，且係由法務部調
    查局針對具體個案為之，且與刑事訴訟法第159 條之4 第1
    款由公務員職務上所製作之證明文書規定有間（該條款立法
    理由參照），亦非刑事訴訟法第159 條之4 第1 款所謂得成
    為傳聞例外之公務文書（王兆鵬、陳運財等著【傳聞法則理
    論與實踐】第220 頁參照），惟檢察官、被告及辯護人於本
    院審理時對於該等檢驗報告均同意作為證據使用，本院審酌
    該等鑑定報告係依專業之方法進行鑑驗，其作成之情況並無
    不適當之情形，故該份鑑定書依刑事訴訟法第159 條之5之
    規定，乃因檢察官及被告之同意，復因無任何不適當作為證
    據之情形，而有證據能力。
(2)、證人壬○○於警詢中之證述：該證人於警詢中之陳述，係被
    告以外之人與審判外之陳述，屬傳聞證據，依刑事訴訟法第
    159 條第1 項之規定，不具證據能力。且被告2 人及其辯護
    人於本院準備程序中明確表示不同意前開證人於警詢中之陳
    述做為證據（見本院93年12月16日準備程序筆錄第5 頁），
    且該證人於本院審理中雖經傳、拘未著，然其於警詢中關於
    被告2 人有無販賣海洛因予伊之陳述，就形式觀之尚非具體
    ，且乏證據證明有何可信之特別情況，是亦與刑事訴訟法第
    159 條之3 第3 款所示之情況相左，就證明構成犯罪之事實
    ，並無證據能力。然參酌日本刑事訴訟法第328 條：依同法
    321 條至第324 條規定（傳聞法則之規定）不得作為證據之
    文書或陳述，若在準備期日或審判期日，被告或證人或其他
    陳述人對陳述之證明力產生爭議時，此等不得作為證據之文
    書或陳述，得作為證據之規定，及實務之相關見解，被告方
    面當得援引上開證人於警詢中之陳述作為彈劾證據之用，同
    時該等警詢筆錄亦可作為恢復遭被告方面所爭執之陳述證明
    力之用，併此敘明。
(3)、被告己○○、戊○○之陳述：
、被告戊○○及己○○於警詢中所為之陳述，係其等居於被告
    身分所為之陳述，就被告彼此而言，為被告以外之人於審判
    外所為言詞陳述，且被告2 人於本院審判程序中明確表示不
    同意將對方於警詢中之陳述作為證據（見本院92年12月16日
    準備程序筆錄第5 頁），又被告2 人於警詢中之陳述與其等
    在審判中以證人身分所為之陳述並不相符，然就其陳述時之
    外部狀況觀之，並無積極證據證明其等在警詢時之陳述，具
    有刑事訴訟法第159 條之2 所稱較可信之特別情況，是依刑
    事訴訟法第159 條第1 項、同法第159 條之5 之規定，應不
    具證據能力，亦即是被告戊○○及己○○於警詢中所言，就
    對方被訴販賣海洛因之部分，無證據能力。
、至被告2 人其於在偵查中所為之陳述，均係本於被告之身分
    所為，未經依法具結，依刑事訴訟法第158條之3之規定，不
    得作為認定對方被訴事實之依據。
、被告戊○○及己○○於本院審理中以證人身分所為之陳述，
    既經其等依法具結，自具有證據能力。
(三)、再按，傳聞法則乃對於被告以外之人於審判外之言詞或書面
    陳述，亦即針對被告以外之人於審判外以言詞或書面所為之
    供述證據而為之規範。警卷所附扣案物品照片21張乃以科學
    、機械之方式，對於所拍攝內容所為忠實且正確之記錄，與
    扣案之海洛因、夾鏈袋50個、注射針筒1個、行動電話3支、
    等物均非供述證據，應無刑事訴訟法第159條第1項規定之適
    用，附此敘明。
六、認定事實如下：
(一)、92年5 月15日下午5 時許，被告戊○○搭載被告己○○，與
    壬○○相約在高雄縣湖內鄉○○路○段227 號後面路口見面
    時為警查獲之事實，為被告戊○○所自承。且員警查獲被告
    2 人之時，在被告戊○○身上扣得疑似海洛因2 包白色粉末
    ，在ZJ-4165 號自用小客車上，查獲有注射針筒3 支、夾鏈
    袋50個、疑似含海洛因注射針筒1 支與行動電話3 支（其中
    1 支使用0000000000門號）等物之事實，為被告2 人所自承
    ，核與證人即警員乙○○、癸○○、丁○○、甲○○於本院
    審理時證述屬實，並有前開物品扣案可資為證，且前開白色
    粉末2 包及注射針筒內所含白色粉末經送法務部調查局檢驗
    ，結果證實為海洛因（合計驗餘淨重11.44 公克），亦有法
    務部調查局92年11月28日調科壹字第220016247 號鑑定通知
    書1 紙可憑。固堪認被告戊○○持有扣案之海洛因，於前開
    時、地與壬○○相約見面，且被告己○○亦隨同被告戊○○
    前往該處之事實，然此一事實尚不足以認定被告2 人有販賣
    毒品之犯行，仍須審酌被告戊○○與壬○○相約見面之目的
    為何？被告戊○○與壬○○見面之目的是否欲將扣案之海洛
    因交付予壬○○？若是，其交付該海洛因之原因為何？被告
    己○○與被告戊○○同行，是否即謂其知悉被告戊○○持有
    毒品之事實或持有毒品之原因？知否被告戊○○與壬○○見
    面之目的為何？與之有無犯意聯絡或行為分擔？
(二)、被告戊○○為警查獲當日於警詢及偵查中均陳稱案發之前壬○○曾電0000000000與伊相約見面，並表示其跟「阿妹仔」
    庚○○說好要拿2 包海洛因，所以扣案2 包海洛因是丙○○
    交待庚○○要交給壬○○，前開行動電話是放在ZJ-4165 號
    自小客車上的，非伊所有，壬○○並未向伊購買海洛因，因
    為丙○○交代如果壬○○要拿海洛因就拿給他，所以伊只是
    從丙○○住處拿海洛因給壬○○而已等語（見警卷第4 頁以
    下）。而證人庚○○於本院審理時亦證稱ZJ-4165 號自小客
    車及0000000000號行動電話均係丙○○所使用，警卷第51頁
    所示藏有扣案夾鏈袋之鋁棒原即置於ZJ-4165 號自小客車內
    ，且證人丙○○確曾要伊轉告被告戊○○毒品放在證人丙○○被查獲時的住處等語。足見被告戊○○辯稱扣案之海洛因
    是在丙○○住處取得，要轉交給壬○○之語並非子虛，又庚○○雖表示丙○○轉告被告戊○○海洛因放置之地點，係為
    方便被告戊○○施用云云，然海洛因係違禁物，其市場價值
    不斐且取得管道有限，被告戊○○與丙○○僅一般朋友之情
    誼，當無提供海洛因任由被告戊○○取用之理。再參以本件
    被告戊○○欲交付海洛因與壬○○之際，亦係以丙○○平日
    使用之行動電話門號與壬○○聯絡，所駕駛之車輛亦係丙○○所有，而壬○○於警詢中亦證稱伊所施用之毒品均係向綽
    號「海仔」之男子（即丙○○）購買，案發前1 日伊打電話
    向「海仔」購買毒品時，「海仔」之太太表示「海仔」已被
    警方查獲等語（見警卷第30頁以下），是應以被告戊○○於
    警詢及偵查中陳稱，伊受丙○○之託至丙○○住處取得海洛
    因交予壬○○之情為可採。其嗣後於92年6 月13日偵查及本
    院審理中為迴護丙○○改稱扣案之毒品為伊向「黑狗」購買
    供己施用之語，及證人庚○○為免自己涉入本案而否認接獲
    壬○○電話，並請被告戊○○將海洛因轉交予壬○○等語，
    均不足採。
(三)、又壬○○於警詢中證稱案發前1 日曾以電話欲聯絡丙○○購
    買毒品，而經庚○○告知丙○○入獄之事，且被告戊○○於
    案發之日攜帶海洛因欲交付予壬○○之事實，固如前述，然
    壬○○於警詢中其並未具體表明其有無向接聽電話之人即庚○○說明其欲購買毒品之意，又即便壬○○於電話中確已向
    庚○○表明購買海洛因之意，庚○○亦應允而將扣案之海洛
    因託被告戊○○交付予壬○○，亦當然不意謂庚○○交付海
    洛因予被告戊○○時曾告知交易之原委，是縱戊○○依庚○○之指示將海洛因交付予壬○○而持有扣案之海洛因，然交
    付毒品予他人之原因非僅販賣一項，可能為轉讓之目的而交
    付，亦可能為返還受託保管之物而交付，亦可能僅因委託他
    人保管之目的而交付，在無積極證據足以證明被告戊○○明
    知丙○○與庚○○欲交付予壬○○之海洛因係其2 人販賣予
    壬○○之物而仍為交付毒品行為之情況下，仍難以被告戊○○受託交付海洛因予壬○○之事實，即認被告戊○○當然知
    悉丙○○與壬○○間之內部關係，而與丙○○或庚○○有販
    賣毒品之犯意聯絡及行為分擔。
(四)、此外，被告戊○○固不否認案發之日伊接獲壬○○之電話而
    與之碰面之事實，然否認壬○○透過電話向伊購買海洛因，
    證人甲○○於本院審理時亦證稱，壬○○經警查獲後表示要
    供出毒品來源，當場在員警面前打電話約對方，但是他當時
    談話詳細內容伊不記得，只記得大意是說：「我想要拿『東
    西』（意指毒品），你那裡還有沒有」之語，並不確定壬○○聯絡之對象係何人，亦不確定其有無約定購買的毒品種類
    數量價格，隨後便與對方約見面的時間地點，員警就與證人
    壬○○一同前往，到場後見被告戊○○駕駛ZJ-4165 號自小
    客車前去，其等未交付毒品，員警立刻就逮捕被告2 人等語
    ，顯見被告2 人出現在現場之情固然屬實，然其等究竟是否
    與壬○○約定交易毒品非無疑問，並無從以其與被告己○○
    到場之事實證明被告戊○○係為交易毒品而至現場。
(五)、被告己○○固不否認於案發時被告戊○○駕駛ZJ-4165 號自
    小客車到場之事實，然其自警詢、偵查至本院審理中，均否
    認有販賣海洛因予壬○○之犯行，本院審酌其先後稱案發之
    日係被告戊○○邀伊上車，伊僅知壬○○打電話給被告戊○○，但不知其2 人談話之內容為何等語，所辯大致相符，而
    證人戊○○於本院審理中亦證稱，案發之日係伊開ZJ-4165
    號自小客車到場，扣案物中除1 支行動電話外，其於扣案物
    均非被告己○○所有等語（見本院94年11月2 日審判筆錄）
    ，證人庚○○於本院審理時亦證稱，ZJ-4165 號自小客車係
    案發前由丙○○之母親借予被告戊○○使用等語（見本院94
    年11月2 日審判筆錄第9 頁），參以本案為警查獲之時，扣
    案之毒品係在被告戊○○身上查獲，業如前述，足見被告己○○辯稱伊不知被告戊○○為何與壬○○相約之情，堪予採
    信，況本件並無證據證明被告戊○○交付海洛因予壬○○之
    所為係毒品之交易行為，既無積極證據證明被告己○○對於
    被告戊○○欲交付海洛因予壬○○一事事前便知情並有意參
    與其行為，即便其事後知情而於戊○○交付毒品過程中在場
    ，亦難認其與該交付毒品行為有何關聯。
(六)、又本件為警查獲之時雖在被告戊○○身上及所駕車內分別扣
    得海洛因2 包及含海洛因之注射針筒1 支及未使用之注射針
    筒3 支及夾鏈袋等物，業如前述，前開毒品充其量足以證明
    被告2 人持有海洛因之事實，然因扣案毒品數量（合計驗餘
    淨重11.44 公克）非鉅，尚難逕以該等扣案物之存在，認被
    告有販賣毒品之意圖，更難以之證明被告2 人於案發前有起
    訴書所載之多次販買毒品犯行（蓋已販賣與他人之毒品，不
    可能仍在被告2 人持有之中），又被告2 人於案發之時均染
    有施用海洛因惡習，並經本院裁定送觀察、勒戒之事實，除
    據被告2 人於本院審理中供陳不諱外，並有本院92年度毒聲
    字第4053號、92年度毒聲字第4054號裁定各1 紙可憑，是其
    等即便有持有海洛因之行為，亦應為施用海洛因之行為所吸
    收，不另論以持有第一級毒品之罪。
(七)、綜上，被告戊○○於案發前與壬○○相約交付海洛因予壬○○之情即便屬實，然該海洛因既係被告戊○○受託轉交壬○○，尚乏積極證據證明丙○○或庚○○是否為買賣之目的而
    交付該項毒品予壬○○，亦無積極證據證明被告戊○○明知
    扣案之毒品係他人欲販賣與壬○○之毒品而仍為交付之行為
    ，且無證據證明被告己○○對於被告戊○○於案發時到現場
    欲交付毒品予壬○○一事事先知情且有意與被告戊○○共同
    為之，自難認其與被告戊○○有共同交付毒品之行為。是無
    積極證據足以證明被告2 人有販賣海洛因之犯行，揆諸首揭
    說明，自應為被告2人無罪之諭知。
據上論斷，應依刑事訴訟法第301 條第1 項，判決如主文。
本案經檢察官子○○到庭執行職務。
中　　華　　民　　國　　94　　年　　12　　月　　30　　日
                  刑事第七庭     審判長   法  官  孫啟強
                                          法  官  張茹棻
                                          法  官  卓立婷
以上正本證明與原本無異。
如不服本判決，應於判決送達後10日內，向本院提出上訴狀。
中　　華　　民　　國　　94　　年　　12　　月　　30　　日
                                          書記官  李春慧
